【裁判字號】    89,訴,174
【裁判日期】    891115
【裁判案由】    都市計畫
【裁判全文】
臺中高等行政法院判決                            八十九年度訴字第一七四號
                              .
    原      告  甲○○
                乙○○
    訴訟代理人  丁○○
    被      告  大肚鄉公所
    代  表  人  丙○○
右當事人間因都市計畫事件，原告不服台中縣政府中華民國八十九年六月二十九日八
九府訴委字第一七二七八八號訴願決定，提起行政訴訟，本院判決如左：
    主  文
原告之訴駁回。
訴訟費用由原告負擔。
    事  實
壹、事實概要：
    緣被告於民國八十五年間辦理大肚鄉地籍圖重測時，為配合重測需要，以八十七
    肚鄉建字第一一○二號「重新辦理都市計畫C238、C239道路中心樁修正公告」，
    致原告所有坐落於屬C239樁位土地原大肚鄉○○段五九之一、五九之二地號原建
    地部分變成道路預定地，同段五九之三原為道路預定地又變成畸零地，權益受損
    ；原告向被告申請複測，被告又以八七肚鄉建字第一三八二七號函「複測結果與
    重測後公告樁位相符」；原告不服乃提起訴願，經台中縣政府決定訴願駁回，因
    而提起本件行政訴訟。
貳、兩造聲明：
  一、原告聲明求為判決：
      訴願決定及原處分均撤銷。
  二、被告聲明求為判決：
      駁回原告之訴。
參、兩造之爭點：
  一、原告主張之理由：
  （一）、原告於申請複測、再複測時，一再請求被告應依重測前（即原始樁位）資
          料辦理，惟被告一再迴避，未將重測前及重測後二者做必要檢測，而僅依
          公告修正之重測後辦理，顯有未合。
  （二）、一條道線測量從頭到尾每個座標方位角計算上應能閉鎖，如一個樁位觀測
          或量距錯誤便無法計算。本案一個道線上有二個樁位方位角不符，何能計
          算？令人不解。
  （三）、公共設施逕為分割線有偏差情事，為何僅從C238、C239有偏差，其餘均無
          ，且系爭樁位如何錯誤，被告始終未予告知，亦未將地籍圖套繪給原告看
          ？顯係迎合某特定人利益假重測之名修改中心樁。
  （四）、本案重測前都市○○道路預定地大部分係沿既成原有道路地規劃，僅少部
          分私有土地，今因配合重測所修正道路中心樁C239向西側偏移十米，其道
          路預定地可說全部將私有地規劃其內，捨棄現有道路不用，被告及訴願決
          定機關不做實地考量，大有借重測之名行與民爭利之實。歷經訴願，被告
          只能說明公共設施為分割線偏差，嗣經提請台中縣政府研討再據以整理成
          果。如此迴避事實之研討行為，原告認有違公務人員服務法第六、七條和
          都市計畫法第四十二條第二項規定（按本條文第一項：「都市計畫地區範
          圍內，應視實際情況，分別設置左列公共設施用地‧‧‧。」第二項：「
          前項各款公共設施用地應僅先利用適當之公有土地。」）。
  二、被告主張之理由：
  （一）、按「都市計畫樁之測定機關：鄉、鎮、縣轄市計畫除由鄉、鎮、縣轄市公
          所擬定者，由鄉、鎮、縣轄市公所測定外，由縣政府測定之」、「都市計
          畫樁位經公告確定後，原測定單位如發現錯誤，應即予更正，若實地樁位
          更動或地籍圖原分割結果有出入者，應重新辦理樁位公告，並通知土地及
          建物所有權人，並將更正結果報請原備查機關備查；土地及建物所有權人
          如認為更正後樁位有錯誤時；得於公告期間內以書面向該管鄉、鎮、縣轄
          市繳納複測費用申請複測」、「各級政府、鄉、鎮、縣轄市公所，對於前
          條土地權利關係人之申請，應會同原測定單位，並通知申請複測及相鄰有
          關土地及建物所有權人，前往實地複測」、「土地權利關係人對複測結果
          ，如仍有異議．．．以書面檢同複測結果向該管上一級都市計畫主管機關
          申請再複測．．．經再複測決定者，不再受理申請複測」；都市計畫樁測
          定與管理辦法第二條第一項第一款、第十一條、第八條第一項、第九條第
          一項及第十條，定有明文。
  （二）、查本件被告即原行政處分機關台中縣大肚鄉公所，因地籍重測，發現系爭
          都市○○道路C238、C239及C240等中心樁路段原地籍分割線與都市計畫圖
          有偏差情形，經與台中縣政府等有關機關研討後，遂依照上揭都市計畫樁
          測定與管理辦法第十一條之規定，依都市計畫圖修正成果錯誤之C238 、
          C239及C240等中心樁座標資料，其後並依同條之規定，以系爭行政處分即
          八十七年二月二日八七肚鄉建字第一一○二號函公告之，同時通知土地及
          建物所有權人；嗣因本件原告不服，申請複測，被告亦已於八十七年十一
          月十日依法辦理複測，結果仍同；被告乃以八十七年十一月十三日肚鄉建
          字第一三八二七號函復原告：「台端如仍有異議，得依都市計畫樁測定與
          管理辦法第十條規定，向該管上一級都市計畫主管機關申請再複測」；後
          經原告再向上級機關台中縣政府申請再複測，結果仍認系爭現場樁位之方
          位角及座標資料，與被告以系爭行政處分所公告之重測後樁位成果暨都市
          計畫圖相符無誤，並以八十八年二月二十二日府工都字第六一五六八號函
          復原告。是由上述過程可知，本件被告機關所為之系爭行政處分即修正中
          心樁公告，係依都市計畫樁測定與管理辦法相關規定辦理，且被告所公告
          之中心樁座標等資料，其後經複測、上級機關再複測，均認正確無誤；故
          本件原告指稱被告之行政處分違法有誤云云，顯非可採。
  （三）、次查，本件被告係發現地籍分割線與都市計畫圖具有偏差情形後，依照都
          市計畫圖，修正原成果錯誤之系爭C238、C239中心樁座標，修正後之結果
          經複測、再複測，咸認為正確無誤；因本件原告所主張之重測前資料（原
          始樁位）係偏差錯誤者，是本件自無再依重測前資料重測之理；原告主張
          應依錯誤之重測前資料（原始樁位）再為測量云云，自屬無理由。
  （四）、又查，本件原告主張系爭道線有C238、C239等二樁位不符，測量人員應無
          法計算云云；惟查，本件系爭中心樁座標之重測及都市計畫圖之製訂，皆
          係由專業測量人員依法令規定為之，均已順利完成，並無原告所謂不能測
          量或計算之情形。又按，當事人主張有利於己之事實者，就其事實有舉證
          之責任，行政訴訟法第一百三十六條準用民事訴訟法第二百七十七條定有
          明文；故本件原告倘仍堅稱測量人員對系爭C238、C239道線應無法測量或
          計算云云，自應由原告負積極舉證責任。
  （五）、復查，本件被告係於土地重測後，發現有偏差情形，而必須修正C238、C2
          39及C240中心樁座標；本件並非如原告所指僅修正系爭C238、C239二中心
          樁座標而已，至於其餘中心樁座標未予公告修正，係因未發現有地籍分割
          線與都市計畫圖有偏差情形，自無庸將正確者一併予以修正；原告憑空誣
          指被告係迎合某特定人士利益而假重測之名修改中心樁云云，顯屬無稽。
  （六）、再查，本件雖因重測後所公告之中心樁座標與重測前不同，然此係因系爭
          C238、C239中心樁路段原地籍分割線與都市計畫圖具有偏差，被告依據都
          市計畫樁測定與管理辦法第十一條規定，依法必須公告更正中心樁座標，
          否則即屬與法不合，並非被告借重測之名與民爭利；被告機關及人員並無
          違反原告所主張之公務人員服務法第六、七條和都市計畫法第四十二條第
          二項等規定。至於原告主張重測前之計畫道路多沿既成道路規畫，重測後
          則將私有地規畫為道路用地，渠等因系爭中心樁之修正致所有土地由建地
          變為道路用地及畸零地，權益受損云云，此應屬都市計劃是否應予變更之
          範疇，本件訴願決定書中，就此亦已指明；是本件縱退認都市計畫或有宜
          變更之處，然亦不能憑此即認為被告依都市計畫樁測定與管理辦法規定所
          為之系爭公告修正中心樁座標之行政處分為違法不當，其理甚明。綜上所
          述，本件原告之訴顯無理由，應予駁回。
    理  由
  一、按「都市計畫樁之測定機關，依都市計畫之種類規定如左：一、鄉街、鎮、縣
      轄市計畫除由鄉、鎮、縣轄市公所擬定者，由鄉、鎮、縣轄市公所測定外，由
      縣政府測定之。」「都市計畫樁位經公告確定後，原測定單位如發現錯誤，應
      即予更正，若實地樁位更動或與地籍圖原分割結果有出入者，應重新辦理樁位
      公告，並通知土地及建物所有權人；並將更正結果報請原備查機關備查。土地
      及建物所有權人如認為更正後之樁位有錯誤時，得於公告期間內依第八條至第
      十條之規定申請複測、再複測。」「土地權利人，如認為樁位測定錯誤時，應
      於公告期間內以書面向該管‧‧‧鄉、鎮縣轄市公所繳納複測費用，申請複測
      。」「‧‧‧、鄉、鎮、縣轄市公所，對前條土地權利關係人之申請，應會同
      原測釘單位，並通知申請複測人及相鄰有關土地及建物所有權人，前往實地複
      測。」「土地權利關係人對複測結果，如仍有異議．．．以書面檢同複測結果
      向該管上一級都市計畫主管機關申請再複測。．．．經再複測決定者，不再受
      理申請複測。」分別為都市計畫樁測定及管理辦法第二條第一項第一款、第十
      一條、第八條第一項、第九條第一項及第十條所明定。
  二、經查，本件被告因地籍重測，而發現都市○○道路C238、C239、C240等中心樁
      位路段原地籍分割線與都市計畫圖有偏差情事，經與台中縣政府等有關機關研
      討後，依都市計畫圖修正原成果錯誤之C238、C239、C240等中心樁座標資料，
      並依規定以八十七年二月二日度鄉建字第一一○二號公告更正之。原告認為公
      告更正之樁位錯誤，應回復地籍重測前之成果，乃於八十九年十月九日依都市
      計畫樁測定及管理辦法規定向被告申請複測，經被告於八十七年十一月十日依
      規定辦理C238、C239等樁位複測，複測結果與重測後公告樁位成果相符，被告
      乃以八十七年十一月十三日肚鄉建字第一三八二七號函復：「台端如仍有異議
      ，得依都市計畫樁測定與管理辦法第十條規定‧‧‧向該管上一級都市計畫主
      管機關申請再複測。」原告仍持異議，於八十七年十二月一日向台中縣政府申
      請再複測，並經該府於八十八年二月五日依規定進行再複測，其結果為「現場
      樁位之方位角及座標資料與大肚鄉公所重測後公告樁位成果圖暨都市計畫圖相
      符無誤。」並以八十八年二月二十二日府工字第六一五六八號函復再複測申請
      人即原告在案等情，有上述各該函件及複測、再複測紀錄附於訴願卷可稽，自
      堪信為真實。經核被告辦理本件樁位更正，與首揭規定並無不合。原告於八十
      七年十一月十日辦理樁位實地複測時，雖於「大肚都市計畫樁複測紀錄」註記
      （未見原測定單位）等語，惟該次實地複測係由被告主持，由被告與中興測量
      公司及台灣省地政處土地測量局第三測量隊在場實施，而依都市計畫樁測定及
      管理辦法第二條第一項規定，鄉鎮計畫由鄉鎮公所擬定者，由鄉鎮公所為「測
      定機關」、同辦法第七條規定，鄉鎮公所應於都市計畫樁「測釘」‧‧‧、第
      十一條規定，都市計畫樁經公告確定後，「原測釘單位」如發現錯誤，應即予
      更正‧‧‧各條規定文義，可知上開辦法第九條所指之「原測釘單位」，於本
      件係指被告而言，原告上開註記，顯有誤會。又台灣省政府地政處土地測量局
      於八十五年五月十日以八五第測一字第八二七四號函復原告有關本件土地重測
      後界址疑義一案時，在該函說明稱：「二、按「重新實施地籍測量時，土地所
      有權人應於地政機關通知之限期內，自行設立界標，並到場指界。」為土地法
      第四十六條之二第一項前段所明定；又地籍測量實施規則第二百十條第一項規
      定「戶地測量應按地籍調查表所載認定之界址，逐宗施測。」查大肚鄉○○段
      五九─一、─二、─三地號土地於辦理地籍圖重測工作經通知地籍調查時，係
      由共有人之一甲○○先生檢附委託書到場指界結果，其四至界址與毗鄰土地所
      有權人所指認之界址一致，且於地籍調查表蓋章認定，並無界址爭議情事，測
      量人員乃依地籍調查表據以施測及整理成果其重測作業程序均符合規定。且為
      慎重起見，業經本局派員再予檢測結果，原重測結果並無不符。三、至台端所
      提因重測後道路中心樁偏離致權益受損一節，按內政部修訂之「數值地籍測量
      地籍圖重測作業手冊」第八章第八○九節一─（四）規定「‧‧‧重測之都市
      計畫地籍分割線與原地籍圖上之分割線‧‧‧，若發現有偏差之現象時，應繪
      製圖說交縣市政府協調決定後，依其協調結果辦理‧‧‧。」查本案於辦理地
      籍圖重測時，即發現該地區重測前原地籍圖都市計畫公共設施逕為分割線有偏
      差情事，嗣經大肚重測區檢附相關圖說提請台中縣政府研討處理後，該重測區
      始依是項研討結果以整理成果，故本案並非辦理地籍圖重測所致等情。益證本
      件確係被告於地籍重測時發現樁位錯誤乃依法定程序更正系爭中心樁，於法並
      無違誤。訴願決定予以維持，亦無不合。原告上開主張，均無可採，其訴非有
      理由，應予駁回。至「道路兩側或一側之建築物或街廓，於本辦法發布實施前
      ，已依照指定建築線建築完成之地區，如其建築線與都市○○道路之邊線不一
      致，且超出許可誤差時，得先以建築線作為計畫道路邊線，測釘道路中心樁，
      然後依法變更都市計畫，‧‧‧。」前述管理辦法第四十四條定有明文，併予
      敘明。
據上論結，本件原告之訴為無理由，應依行政訴訟法第一百九十五條第一項後段，第
九十八條第三項前段，判決如主文。
中     華     民     國      八十九     年     十一     月     十五     日
                   臺中高等行政法院第一庭
                                    審 判 長 法 官 簡朝振
                                             法 官 宋富美
                                             法 官 胡國棟
右正本證明與原本無異。
如不服本判決，應於收受本判決後二十日內以書狀敘述理由（須依對造人數提出繕本
），經由本院向最高行政法院提起上訴；如於本判決宣示或公告後送達前提起上訴者
，應於判決送達後二十日內補提上訴理由書（須附繕本）。
提起上訴應預繳送達用雙掛號郵票拾份（每份參拾肆元）。
中     華     民     國      八十九     年     十一     月     十五     日
                                    法 院 書 記 官 莊啟明


司法院資訊處製作；財團法人民間司法改革基金會備份。
